【裁判字號】    95,訴,1153
【裁判日期】    970110
【裁判案由】    毒品危害防制條例
【裁判全文】
臺灣桃園地方法院刑事判決              95年度訴字第1153號
公  訴  人  臺灣桃園地方法院檢察署檢察官
被      告  甲○○
                    巷8號6樓.
選任辯護人  徐原本律師
上列被告因違反毒品危害防制條例案件，經檢察官提起公訴（95
年度偵字第4952號），本院判決如下︰
    主  文
甲○○連續販賣第一級毒品，處有期徒刑捌年。扣案之第一級毒
品海洛因參包（合計淨重陸點壹陸公克，空包裝總重壹點零玖公
克）沒收銷燬之；未扣案之犯罪所得新臺幣貳仟元沒收，如全部
或一部不能沒收時，以其財產抵償之。
    事  實
一、甲○○明知海洛因業經公告列為毒品危害防制條例第2 條第
    2 項第1 款所明文列管之第一級毒品，未經許可不得非法持
    有、販賣，竟基於販賣第一級毒品海洛因之概括犯意，連續
    於民國95年1 月初某日及同年2 月24日上午9 時許，在其位
    於桃園縣桃園市○○街127 號2 樓住處門口或住處內，各以
    1 小包新臺幣（下同）1 千元之代價，將第一級毒品海洛因
    （重量不詳）販售予乙○○共2 次。嗣警方於95年2 月11日
    接獲祕密證人A1（年籍資料詳卷）檢舉，得知甲○○涉嫌販
    賣毒品海洛因予乙○○，向臺灣桃園地方法院聲請分別就甲○○及乙○○核發搜索票，而於同年2 月24日下午4 時許，
    先至桃園縣桃園市○○街31號1 樓乙○○住處執行搜索，當
    場扣得供乙○○施用毒品所用之注射針筒13支、海洛因殘渣
    袋8 個、安非他命吸食器2 個等物（乙○○所涉施用毒品罪
    嫌部分，另由檢察官聲請觀察勒戒），適乙○○亦供述所施
    用之海洛因係向甲○○所購得，並自願帶同警方至甲○○住
    處查緝，遂於同日下午5 時30分許，由乙○○帶同至同縣市
    ○○街127 號2 樓甲○○住處樓下，經乙○○以電話聯繫甲○○佯稱要返還借款1 千元，致甲○○不疑有他開門後，旋
    為埋伏在旁之員警進入屋內而查獲，並依搜索票執行搜索，
    當場扣得第一級毒品海洛因3 包（合計淨重6.16公克，空包
    裝總重1.09公克，純度11.50%，純質淨重0.71公克），及甲○○所有供其施用毒品所用之注射針筒81支、磅秤1 個、空
    夾鍊袋1 大包（內有8 小包）、海洛因殘渣袋10個、安非他
    命吸食器1 組等物，始查悉上情。
二、案經臺北市政府警察局中正第二分局報告臺灣桃園地方法院
    檢察署檢察官偵查起訴。
    理  由
壹、證據能力部分：
  (一)按刑事訴訟法第159 條第1 項規定：「被告以外之人於審判
    外之言詞或書面陳述，除法律有規定者外，不得作為證據」
    ；其立法本旨係以證人於審判外之言詞或書面陳述，屬於傳
    聞證據，此項證據，當事人無從直接對於原供述者加以詰問
    ，以擔保其真實性，法院亦無從直接接觸證人而審酌其證言
    之憑信性，違背直接審理及言詞審理之原則，除具有必要性
    及信用性情況之除外者外，原則上不認其有容許性，自不具
    證據能力；至所謂具有必要性及信用性情況者，例如刑事訴
    訟法第159 條之1 、之2 、之3 、之4 、之5 情形，仍例外
    認其有證據能力，然此乃係指法院未於審判期日傳喚相關證
    人到庭，案件僅能依靠該等證人於審判外之陳述以為判斷之
    情形，始需就該等審判外供述證據嚴格依照刑事訴訟法第15
    9 條之1 至之5 所定要件一一檢視各該證人之供述，作為證
    據之資格。倘法院已經依據當事人聲請傳喚證人到庭接受檢
    辯雙方之交互詰問，則法院既已透過直接、言詞審理方式檢
    驗過該證人之前之證詞，當事人之反對詰問權亦已受到保障
    得以完全行使之情況下，該等審判外證據除有其他法定事由
    （例如：非基於國家公權力正當行使所取得或私人非法取得
    等，而有害公共利益，即以一般證據排除法則為判斷），應
    認該審判外供述已得透過審判程式之詰問檢驗，而取得作為
    證據之資格，亦即其審判外供述與審判中供述相符部分，顯
    然已經構成具備可信之特別情狀，當然有證據資格（實務上
    之作用常為引用該等陳述與審判中陳述相符，強化該證人供
    述之可信度），其不符部分，作為檢視審判中所為供述可信
    與否之彈劾證據，當無不許之理，甚者，其不符部分倘係於
    司法警察、檢察事務官調查中之供述，作為認定被告犯罪與
    否或不構成犯罪與否之證據，依照亦僅需依照刑事訴訟法第
    159 條之2 規定，斟酌其審判外供述作成外部環境、製作過
    程、內容、功能等情況認為之前供述較為可信，即可取得證
    據資格，而作為認定事實之證據資格（參照最高法院94年度
    臺上字第2507號、95年臺上字第2515號判決意旨）。查祕密
    證人A1，業經本院於審判期日傳喚到庭，行交互詰問程序，
    直接言詞審理檢視其證詞，故其前於警局詢問之供述，當然
    已取得作為證據之資格，而有證據能力。
  (二)次按被告以外之人於檢察事務官、司法警察官或司法警察調
    查中所為之陳述，與審判中不符時，其先前之陳述具有較可
    信之特別情況，且為證明犯罪事實存否所必要者，得為證據
    ，刑事訴訟法第159 條之2 亦有明文，此為同法第159 條第
    1 項所稱「法律有規定」，而為傳聞法則之例外。至本條所
    指「與審判中不符」，包括其陳述自身前後之不符（其前甚
    為詳細，於後則簡略，亦屬於此），及與審判中其他證據相
    齟齬，導致關於「主要事實」應為相異認定者而言。是此之
    「不符」，自係指實質不符之陳述而言，是與主要事實無關
    之僅一字一句之不符，固不論矣，即使為一部不符，然倘該
    不符者係屬可分，亦應認為僅此一部之不符，有本條之適用
    ，而非可藉此擴及其先前陳述之全部範圍。查證人乙○○於
    警詢中所為之陳述，其性質屬傳聞證據，而證人乙○○於本
    院審理時證述雖與其於警詢證述不同，惟證人乙○○係親自
    與被告聯絡購買毒品之人，且證人乙○○於警詢時對於其所
    親自經歷之向被告甲○○購入毒品之期間、毒品交易之方式
    及地點、購買毒品之金額等事實之供證詳盡，且其於警詢之
    陳述，距案發時日較近，以本案情況而言，自以警詢當時記
    憶較為深刻，憑信性甚高，且較無來自被告或其親屬甚或施
    用毒品圈之壓力而出於虛偽不實之指證，或事後串謀而故為
    迴護被告之機會，再為乙○○製作警詢筆錄之丁○○○○於
    本院審理時亦證稱製作乙○○警詢筆錄過程時，並無施以強
    暴、脅迫或其他不正方法等語詳確（見本院卷(二)96年10月月
    9 日筆錄第15頁），客觀上證人乙○○亦不否認警詢筆錄內
    容確係依渠陳述所記載，證人乙○○與被告甲○○間亦無仇
    恨，業據其等供承在卷，應無設詞誣陷之可能，至乙○○所
    指係警察說指證甲○○即可將其女友丙○○放走云云，復無
    從證明屬實（詳後述），又無其他證據證明證人乙○○之警
    詢筆錄有受污染而不宜作為證據之瑕疵，是其陳述具有可信
    之特別情況，且基於發現真實之需求，有重要關係，而為證
    明被告犯罪事實存否所必要，故其於警詢之陳述，本院認符
    合刑事訴訟法第159 條之2 之情形，認有證據能力，被告之
    選任辯護人認祕密證人A1及乙○○警詢之供述並無證據能力
    云云，尚非可採。
  (三)另本件認定事實所引用之卷內其餘卷證資料（包含文書證據
    、物證等證據），並無證據證明係公務員違背法定程序所取
    得，被告及其選任辯護人於審判程序中復未於言詞辯論終結
    前表示異議，且卷內之文書證據及物證等，亦無刑事訴訟法
    第159 條之4 之顯有不可信之情況與不得作為證據之情形，
    則依刑事訴訟法第159 條之5 之規定，本件認定事實所引用
    之所有文書證據、物證等證據，均有證據能力，合先敘明。
貳、實體部分：
一、訊據被告甲○○矢口否認上開犯行，辯稱：伊沒有販賣海洛
    因予乙○○，查獲當天乙○○先打電話說要還伊1 千元，後
    來有人到伊住處按門鈴，伊請房東開門，沒有看到乙○○，
    警察就衝進來了，在伊住處扣到的海洛因、分裝袋、電子磅
    秤、注射針筒係供伊自行施用毒品所用的云云。經查：
  (一)前揭被告甲○○於95年1 月初某日及同年2 月24日上午9 時
    許，在其位於桃園縣桃園市○○街127 號2 樓住所，各以1
    小包1 千元之代價，將重量不詳之毒品海洛因販售予乙○○
    共2 次一節，業據證人乙○○於警詢時指證稱：「我與丙○○施打的第一級毒品海洛因是向甲○○（綽號偉哥）所購買
    的，每次購買1 小包，新臺幣1 小包，重量不清楚」、「我
    與丙○○施用之第一級毒品海洛因是由我本人向甲○○購買
    ，我直接到甲○○住處（桃園市○○街127 號2 樓）按門鈴
    ，甲○○開門讓我進去，並在甲○○住處客廳一手交錢一手
    交貨」、「第1 次向甲○○購買海洛因是95年1 月初在桃園
    市○○街御花園門口交易，最後1 次是95年2 月24日早上9
    點許，在甲○○住處內購買，每次購買1 千元」、「警方出
    示刑案照片之甲○○就是販賣毒品海洛因給我的人」、「在
    警備隊辦公室有看到甲○○，就是販賣海洛因給我及丙○○
    施用之甲○○」等語綦詳（見偵查卷第63、64頁），而以證
    人乙○○係先遭警方查獲施用毒品罪嫌，較無機會與被告勾
    串證言或湮滅證據，亦無餘暇思索是否藉詞掩飾己身或被告
    罪行之際，明確指證被告甲○○即為販售毒品海洛因予伊之
    人，且其警詢至本院審理到庭作證止，相隔甚久，難謂其非
    無串供迴護之虞，是以證人乙○○於警詢時在前開環境因素
    所為之陳述，自具有極高度之可信性。抑且，證人乙○○與
    被告甲○○至查獲當日止僅相識數月，彼等無怨懟或金錢糾
    紛及仇恨，為其等分別供述在卷（見偵查卷第64頁、本院卷
    (二)96年7 月13日筆錄第3 頁），衡情酌理證人乙○○當無虛
    構情節陷甲○○於罪之理。再者，本案係因秘密證人A1於95
    年2 月11日出面向警方檢舉被告甲○○於前開處所販賣毒品
    海洛因予乙○○，經警方檢附A1之檢舉筆錄等相關事證，向
    本院聲請核發搜索票，先於95年2 月24日下午4 時許，至桃
    園縣桃園市○○街31號1 樓乙○○住處執行搜索，適乙○○
    亦供述所施用之海洛因係向甲○○所購得，再於同日下午5
    時30分許，至同縣市○○街127 號2 樓甲○○住處樓下，經
    乙○○以電話聯繫甲○○開門後而查獲，並扣得前述第一級
    毒品海洛因3 包、注射針筒81支、磅秤1 個、空夾鍊袋1 大
    包（內有8 小包）、海洛因殘渣袋10個、安非他命吸食器1
    組等物各節，已據證人即查獲本案員警黃紹宸、賴俊傑分別
    於偵查及本院審理時證述甚詳（見偵查卷第150 、151 頁、
    本院卷(一)95年8 月1 日筆錄、本院卷(二)96年10月9 日筆錄）
    ，並經本院調閱本院95年度聲搜字第177 號卷審核無訛，觀
    諸祕密證人A1於警詢及本院審理時以證人身分到庭結證略稱
    ：其認識甲○○好幾年，並曾經在甲○○位於桃園市○○街
    127 號2 樓住處，看見甲○○販賣毒品海洛因予乙○○，販
    賣方式是乙○○先打電話給甲○○，甲○○叫乙○○過來，
    乙○○就直接到甲○○住處，乙○○拿錢給甲○○，甲○○
    再將毒品給他，甲○○的毒品都是1 小包1 小包放在比較大
    的袋子內，人家要的時候他再從裡面拿1 包出來，乙○○向
    甲○○購買海洛因的數量不含袋0.2 公克約1 千元等語（見
    偵查卷第19至22頁、本院卷(二)96年12月11日筆錄第2 至9 頁
    ），核與證人乙○○前述所證伊向被告甲○○購買毒品海洛
    因之情節大致吻合，且祕密證人A1當庭所繪製甲○○上開住
    處房間內大致擺設位置，復為被告甲○○所不爭執，有卷附
    現場位置圖乙紙可考，又本件經警在甲○○上開住處房間內
    所查獲書有「一支筆10元請自備零錢」字條乙紙，其中關於
    「一支筆」是何意？祕密證人A1所證：伊有在甲○○住處看
    過「一支筆10元」這樣的告示單，伊問甲○○，他告訴伊筆
    是指針筒一節，亦核與被告甲○○於本院行準備程序時供稱
    「一支筆10元」的告示單係伊寫的，筆是注射針筒的意思等
    語適相符合（見本院卷(一)95年6 月23日筆錄第3 頁），另祕
    密證人A1所證乙○○與丙○○為男女朋友關係，有時會一起
    去甲○○住處等語，亦與證人乙○○供承案發當時與丙○○
    為男女朋友關係，會與丙○○一起至甲○○住處購買毒品海
    洛因相符，俱見祕密證人A1所稱認識甲○○及乙○○、丙○○，且去過甲○○上開住處看過乙○○與丙○○一起過去一
    節屬實，再衡情而論，販賣毒品海洛因本屬重大犯罪，販賣
    者無不謹慎隱避以免自暴行藏，是倘非秘密證人A1在被告上
    開住處親眼目睹被告販賣毒品海洛因予乙○○，顯無可能向
    警方精確指證被告販售海洛因予乙○○之交易地點、聯絡方
    法、交易價格等細節，進而使警方查獲證人乙○○及被告甲○○所涉上開犯行，益見其證詞信而有徵。至秘密證人A1雖
    於本院審理時證稱在甲○○住處沒有看見綽號「阿芬」之鄭
    敬芬，而與其於警詢時所指有看到鄭敬芬不同，惟此應係秘
    密證人恐遭報復或有其他考量而撇清之說辭，乃人情之常，
    然其所陳被告販賣海洛因予乙○○一事，並無歧異，是不能
    以祕密證人前開所述該節稍有差異，即認證人A1證述完全不
    可採。綜述，依前揭證人乙○○、祕密證人A1彼此互核相符
    之證詞及本件確係因祕密證人A1具體檢舉事證繼而循線查獲
    乙○○及甲○○等客觀事證，交互以觀，堪徵證人乙○○前
    揭證述確與事實相符，當屬可信。又為警在被告甲○○上開
    住處查扣之白色粉末3 包，經送請鑑驗結果，均含毒品海洛
    因成分（合計淨重6.16公克，空包裝總重1.09公克，純度11
    .50% ， 純質淨重0.71公克），亦有法務部調查局95年5 月
    2 日調科壹字第080011065 號鑑定通知書乙紙附卷可考。此
    外，復有本院95年度聲搜字第177 號搜索票2 份、臺北市政
    府警察局中正第二分局搜索扣押筆錄及扣押物品目錄表2 份
    、現場查獲贓證物照片17張附卷可稽及如事實欄所載之物扣
    案足憑。
  (二)被告甲○○雖否認上情，證人乙○○事後於偵查及本院審理
    時亦否認有向被告購買海洛因，改稱：伊毒品係向綽號「小
    白」之男子所購買，並非向甲○○購買，伊也不認識甲○○
    ，係警察說若伊指證甲○○，就馬上放走伊女友丙○○，伊
    才會指證甲○○云云。惟查，證人黃紹宸警員於審理時證稱
    ：乙○○所稱係警察要其指證甲○○，才會放走丙○○一節
    完全係虛構等語，證人丁○○○○於本院審理時亦證稱：沒
    有乙○○所說要其指證甲○○，丙○○就可以交保這回事，
    我們在搜索乙○○的住處時，乙○○跟丙○○是男女朋友關
    係，乙○○想1 個人擔責任，他要求要1 個人帶我們去甲○○住處，但是我們對他的要求不予理會等語詳確（見本院卷
    (二)96年10月9 日筆錄第10、15頁），證人乙○○所指上開該
    情是否屬實，已非無疑，且是否釋放同遭查獲之被告係由檢
    察官或法院所決定，非承辦員警可以左右，更非證人乙○○
    自行決定配合員警或指認何人犯罪事實可成就，乙○○乃一
    成年人智識程度非低，豈可能因此即隨意配合員警編詞誣陷
    他人之可能？而況，依證人乙○○於95年2 月24日晚間10時
    40分許經警製作第1 次調查筆錄時即指證有向被告甲○○購
    買毒品海洛因之情，嗣後丙○○並未如期遭警釋放，亦為證
    人乙○○所知悉而不爭執（見本院卷(二)96年10月9 日筆錄第
    6 頁），則苟警方真有以指證甲○○即釋放丙○○而取供之
    情形，衡情乙○○在指證甲○○後未見警方釋放丙○○，其
    自可在後續調查筆錄中翻異前詞，又豈有仍於翌日（2 月25
    日）上午8 時10分許經警製作第2 次調查筆錄時，仍堅稱之
    前所述筆錄內容均實在（見偵查卷第68、69頁），而迨至乙○○與丙○○及被告甲○○隨案移送臺灣桃園地方法院檢察
    署檢察官訊問前同留置於候審室後始於偵查中改稱並未向被
    告購買海洛因之可能，顯悖離常理，益徵證人乙○○所指係
    警察以釋放丙○○為由要伊指證甲○○，伊始為警詢筆錄內
    容之陳述云云，並非事實。再觀諸證人乙○○事後於偵查及
    審理時所稱伊完全不認識甲○○，查獲當天沒有打電話給甲○○，也沒有帶警員去甲○○住處，不知道甲○○的姓名、
    地址、電話云云（見偵查卷第114 、129 、130 頁、本院卷
    (二)95年10月19日筆錄第3 頁、96年10月19日筆錄第5 頁），
    核與證人黃紹宸、丁○○○○分別於偵查及本院審理時均證
    稱查獲當天確係乙○○帶同其等至甲○○住處樓下，由乙○○打電話予甲○○聯繫後再一起上樓查獲甲○○等語（見偵
    查卷第150 、151 頁、本院卷(一)95年8 月1 日筆錄、本院卷
    (二)96年10月9 日筆錄），及被告甲○○於警詢及審理時供承
    伊認識乙○○及丙○○，該2 人都有來過伊現居所，查獲當
    天乙○○有打電話給伊說要還伊1 千元，與乙○○大約認識
    4 、5 個月等語（見偵查卷第25、13 7頁、本院卷(二)95年10
    月19日筆錄第7 頁、95年12月12日筆錄第8 頁、96年1 月23
    日筆錄第8 頁、96年7 月13日筆錄第3 頁）均相齟齬，而乙○○是否認識甲○○，事繫乙○○之指述是否屬實，及被告
    是否涉犯販賣毒品之重罪，對甲○○而言自屬影響重大，是
    苟若甲○○與乙○○確不相識，甲○○應無一再供述認識乙○○及其女友丙○○之必要，甚且被告甲○○於警詢時即明
    確指出乙○○及丙○○分別使用門號0000000000、00000000
    00行動電話一節，亦核與乙○○事後於偵查時所述伊及丙○○使用之行動電話門號相符（見偵查卷第130 頁），堪徵被
    告甲○○所述認識乙○○一節確屬實情，由此足見證人乙○○有刻意隨檢察官調查及本院審理之進行而改變辯述情節，
    其事後於偵查及審理時所述有諸多隱瞞之處，已非可採。再
    衡諸乙○○本身亦有施用毒品，經乙○○陳述在卷，並有卷
    附乙○○之臺灣高等法院被告前案紀錄表可按，應知販賣毒
    品為重罪，而其與被告甲○○於案發前已相識一段時間，亦
    互有往來，已如前述，有一定之情誼存在，而其女友丙○○
    雖同為警查獲，至多僅涉及非屬重罪之施用毒品犯行，怎可
    能如乙○○所述：為配合警方釋放丙○○，而胡亂指訴被告
    甲○○販賣毒品之理，是以證人乙○○既可預見所證上情，
    將使甲○○難脫販賣海洛因之干係，然在突經警查獲較少權
    衡彼此間利害關係之際，毅然證述如上，且對於被告販賣海
    洛因之時間、地點、販售價格等細節均詳述一致，在在足徵
    證人乙○○於警詢時所為有向被告甲○○購買海洛因之陳述
    與事實相符，自較其事後於偵查及本院審理時已思迴護被告
    之詞可採。據上所陳，參互印證，被告確有販賣毒品海洛因
    予乙○○之犯行堪可認定。被告甲○○辯稱並未販賣海洛因
    予乙○○云云，及證人乙○○嗣後於偵查及本院審理時改稱
    並未向被告購買海洛因云云，核分屬畏罪及迴護之詞，均無
    足採。
  (三)次查公訴意旨認被告甲○○係自95年1 月初某日起至同年2
    月24日間，連續販售海洛因予乙○○，惟並未明確指明被告
    甲○○販售海洛因之次數，而證人乙○○於警詢時僅指述「
    第1 次向甲○○購買海洛因是95年1 月初在桃園市○○街御
    花園門口交易，最後1 次是95年2 月24日早上9 點許，在甲○○住處內購買，每次購買1 千元」等語（見偵查卷第64頁
    ），此外遍卷全卷事證即查無其他積極之證據足認被告甲○○除前述乙○○所指2 次販賣海洛因時間外之其餘販賣海洛
    因之行為，至祕密證人A1雖於警詢及本院審理時證述「在95
    年1 月9 日在甲○○住處有看到乙○○向甲○○購買海洛因
    ；在甲○○住處看到乙○○不只1 次，乙○○每次去那邊都
    是購買毒品」，然證人乙○○嗣後於偵查及本院審理時基於
    迴護被告已翻然改稱並未向甲○○購買海洛因云云，已詳如
    上述，是本院無從再對證人乙○○行交互詰問以檢驗祕密證
    人A1上開所述之證詞，故祕密證人A1此部所述尚非可遽採為
    不利於被告之認定。惟乙○○就其於上述2 次均以1 千元向
    甲○○購買海洛因之時間、地點及販售價格等細節事項均詳
    述明確，且核與祕密證人A1所述甲○○確有在其上開住處販
    售海洛因予乙○○之證述相符，自仍無礙於被告甲○○確有
    於乙○○所指上開時地販賣毒品海洛因予乙○○犯行之認定
    ，並無任何疑義，依罪證有疑，利於被告之原則，本院認以
    乙○○於警詢時所述其向甲○○購買海洛因之次數為2 次據
    為認定被告販賣之次數，附予敘明。
  (四)末查販賣海洛因毒品係違法行為，非可公然為之，且有其獨
    特之販售通路及管道，復無公定價格，容易增減分裝之份量
    ，而每次買賣之價量，可能隨時依雙方關係深淺、資力、需
    求量及對行情之認知、來源是否充裕、查緝鬆嚴、購買者被
    查獲時供述購買對象之可能風險評估等，而異其標準，非可
    一概而論，本件被告既不承認其有上揭販賣海洛因之事實，
    本院自無從查得其販入海洛因之真正價格及其是否因非法販
    賣海洛因予上揭證人乙○○而獲得具體利潤之金額，然按近
    年來政府為杜絕毒品之氾濫，對於查緝施用及販賣毒品之工
    作，無不嚴加執行，販賣毒品罪又係重罪，設若無利可圖，
    衡情一般持有毒品之人當無輕易將所持有之海洛因轉售他人
    而甘冒於再次向他人購買時，而有被查獲移送法辦之危險之
    理，且不論是瓶裝或袋裝之海洛因，均可任意分裝或增減其
    份量，而每次買賣之價量，亦隨時隨雙方關係之深淺、當時
    之資力、需要程度及對行情之認知等因素而為機動地調整，
    因之販賣之利得，除經坦承犯行，或帳冊價量均臻明確外，
    委難察得實情，職是之故，縱未確切查得販賣賺取之實際差
    價，但除別有事證，足認係按同一價格轉讓，確未牟利外，
    尚難執此即認非法販賣之事證有所不足，致知過坦承者難辭
    重典，飾詞否認者反得逞僥倖，而失情理之平。而被告甲○○與乙○○間並無特殊情誼或至親關係，被告竟費心自甘承
    受重典，涉險販賣第一級毒品，當有牟利之圖。是被告甲○○販賣海洛因有營利之意圖，應可認定。
  (五)綜上，本案事證明確，被告販賣第一級毒品海洛因之犯行，
    堪以認定，應依法論科。
二、按被告甲○○行為後，刑法業於94年2 月2 日修正公布，並
    於95年7 月1 日施行，其中修正前刑法第33條第5 款原規定
    ：「罰金：1 元以上」，依罰金罰鍰提高標準條例第1 條前
    段規定提高10倍，及現行法規所定貨幣單位折算新台幣條例
    第2 條換算為新臺幣結果，為30元以上，而修正後則規定：
    「罰金：新臺幣1 千元以上，以百元計算之」，已將科處罰
    金之最低額提高至新臺幣1 千元以上，就法定刑最低罰金部
    分，修正後之規定顯非較有利於被告，故依現行即修正後刑
    法第2 條第1 項前段規定，此部分應適用修正前刑法第33條
    第5 款之規定，合先敘明。次按海洛因係屬毒品危害防制條
    例第2 條第2 項第1 款規定所列之第一級毒品，非經許可，
    不得非法持有、販賣。核被告甲○○於上述時、地，各以1
    千元之代價販賣第一級毒品海洛因1 小包予乙○○2 次之所
    為，係犯毒品危害防制條例第4 條第1 項之販賣第一級毒品
    罪。其非法持有第一級毒品海洛因之低度行為，應為販賣第
    一級毒品之高度行為所吸收，不另論罪。又刑法第56條連續
    犯之規定，業於94年2 月2 日修正公布刪除，並於95年7 月
    1 日起施行如前述，此刪除雖非犯罪構成要件之變更，但顯
    已影響行為人刑罰之法律效果，自屬法律有變更，依修正後
    刑法第2 條第1 項前段規定，比較新、舊法結果，仍應適用
    較利於被告之行為時法律即舊法論以連續犯（參照最高法院
    95年第8 次刑事庭會議決議）。是被告於上述2 次販賣第一
    級毒品海洛因之行為，時間緊接，方法相同，復觸犯構成要
    件相同之罪名，顯係基於概括犯意為之，應依修正前刑法第
    56條連續犯之規定以連續販賣第一級毒品海洛因一罪論，並
    就罰金刑部分加重其刑，死刑、無期徒刑不得加重。查被告
    前揭非法販賣第一級毒品海洛因予乙○○2 次，價值各僅1
    千元，數量及所得非多，所賺之不法利益甚微而誤觸重典，
    情輕法重，客觀上顯足以引起一般之同情，情堪憫恕，本院
    認即令處以被告毒品危害防制條例第4 條第1 項之罪之法定
    最低本刑無期徒刑仍嫌過重，爰依刑法第59條規定減輕其刑
    。又被告行為後，刑法第65條第2 項原規定「無期徒刑減輕
    者，為7 年以上有期徒刑」，嗣修正後刑法第65條第2 項則
    規定「無期徒刑減輕者，為20年以下15年以上有期徒刑」，
    就「無期徒刑減輕其刑部分」予以比較新舊法，修正後刑法
    第65條第2 項對被告並非較有利，依刑法第2 條第1 項規定
    ，應適用被告行為時之刑法第65條第2 項規定，予以減輕其
    刑。審酌被告販賣毒品之次數僅2 次，數量及所得非多，尚
    無藏有鉅量之毒品，與大宗走私或利用幫派組織結構販賣海
    洛因者相較，對社會之危害稍低，認檢察官對被告求處無期
    徒刑尚屬過重，併兼衡其素行狀況及犯罪之動機、目的、手
    段、所生危害及犯後否認犯行之態度等一切情狀，量處如主
    文所示之刑。
三、扣案之第一級毒品海洛因3 包連同已摻入海洛因無從完全析
    離之空塑膠（合計淨重6.16公克，空包裝總重1.09公克，純
    度11.50%，純質淨重0.71公克），係查獲之毒品，均應依毒
    品危害防制條例第18條第1 項前段併諭知沒收銷燬之。另未
    扣案之被告前揭2 次販賣海洛因所得共新臺幣2 千元，為被
    告因上述犯罪所得之財物，業據本院認定如前，應依毒品危
    害防制條例第19條第1 項前段規定宣告沒收之，如全部或一
    部不能沒收時，應依同條項後段之規定，以其財產抵償之。
    至扣案之注射針筒81支、磅秤1 個、空夾鍊袋1 大包（內有
    8 小包）、海洛因殘渣袋10個、安非他命吸食器1 組，雖係
    被告所有，惟均係被告甲○○自行施用毒品所用之物，業據
    被告供陳在卷（見本院卷(一)95年6 月23日筆錄），此外復查
    無證據認與被告本件販賣第一級毒品海洛因犯行有關，又非
    違禁物，爰不於本案為沒收之諭知。
四、公訴意旨另以警方於前述95年2 月24日下午5 時30分許，帶
    同乙○○前往被告甲○○上開住處，由乙○○按門鈴佯稱欲
    購買海洛因，甲○○乃賡續販賣第一級毒品海洛因之犯意遂
    而應允開門，為埋伏警員當場逮獲，因認被告甲○○此部犯
    行，亦涉犯毒品危害防制條例第4 條第1 項、第6 項販賣第
    一級毒品未遂罪嫌。
  (一)按犯罪事實應依證據認定之，無證據不得認定犯罪事實，刑
    事訴訟法第154 條第2 項定有明文。而所謂認定犯罪事實之
    證據，係指足以認定被告確有犯罪行為之積極證據而言，該
    項證據自須適合於被告犯罪事實之認定，始得採為斷罪資料
    ；苟積極證據不足為不利於被告事實之認定時，即應為有利
    於被告之認定，更不必有何有利之證據（最高法院29年上字
    第3105號、30年上字第816 號判例參照）。又認定犯罪事實
    應依證據，為刑事訴訟法所明定，故被告否認犯罪事實所持
    之辯解，縱屬不能成立，仍非有積極證據足以證明其犯罪行
    為，不能遽為有罪之認定（最高法院30年上字第1831 號 判
    例參照）。
  (二)查本件係因警方接獲祕密證人A1檢舉，向臺灣桃園地方法院
    聲請核發搜索票，而先於95年2 月24日下午4 時許，至桃園
    縣桃園市○○街31號1 樓乙○○住處執行搜索，查獲其持有
    施用毒品所用之注射針筒13支、海洛因殘渣袋8 個、安非他
    命吸食器2 個等物，經乙○○供述所施用之海洛因係向甲○○所購得，並自願帶同警方至甲○○住處查緝，而於同日下
    午5 時30分許，至同縣市○○街127 號2 樓甲○○住處樓下
    ，經乙○○以電話聯繫甲○○開門後，為埋伏在旁之員警進
    入屋內而查獲，經警方依搜索票執行搜索，當場起出第一級
    毒品海洛因3 包（合計淨重6.16公克，空包裝總重1.09公克
    ，純度11.50%，純質淨重0.71公克）、注射針筒81支、磅秤
    1 個、空夾鍊袋1 大包（內有8 小包）、海洛因殘渣袋10個
    、安非他命吸食器1 組等節，業據證人張紹宸、賴俊傑證述
    如前，復有本院95年度聲搜字第177 號搜索票2 份、臺北市
    政府警察局中正第二分局搜索扣押筆錄及扣押物品目錄表2
    份、現場查獲贓證物照片17張附卷可稽及如事實欄所載之物
    扣案足憑，據如前述，堪信屬實。
  (三)惟被告甲○○堅詞否認查獲當天有何販賣海洛因予乙○○之
    犯行，辯稱：乙○○在電話中只說要還伊1 千元，並未說要
    向伊買海洛因等語，而針對究竟其2 人在該次通話中有無提
    及海洛因買賣之事及交易價格、數量為何等重要關節，證人
    乙○○於警詢及偵查時均未曾有任何之供述，嗣於本院審理
    時則證稱：當天伊確實有打電話給甲○○，告訴他要還伊女
    朋友欠他的1 千元等語，適核與被告甲○○所述乙○○在電
    話中係說要還伊1 千元等語相符，而經本院詢以證人黃紹宸
    警員於偵查時雖證稱：「．．．要到甲○○家前面時，乙○○就打電話給甲○○說要過去買毒品」（見偵查卷第151 頁
    ），惟於本院審理時則證稱：「我當時向乙○○表示要他用
    他平常與被告聯絡的方式處理，他有打電話，至於有無通，
    我不是很清楚，他打完電話後，我有感覺他有說話，我問他
    有無聯絡到，他說搞定了，他要上去了，我就說好，然後我
    們一起上去」、「我的印象中他好像說我要上去或是我到了
    這些話，我沒有很肯定他的通話內容有說到要買毒品」、「
    （現場乙○○與被告是否有交談？）馬上隔離」、「我們沒
    有叫乙○○購買毒品，是他要證明他沒有販毒，所以主動帶
    我們去找藥頭，並非我們授意乙○○打電話引出藥頭」、「
    我們沒有教乙○○如何做，是他自己的行為，我們只有請他
    帶我們去找藥頭，至於要如何找出藥頭，我們沒有說，是他
    依照他平常所做的方式來找出藥頭」、「乙○○當場向我們
    坦承毒品是向甲○○購買，願意帶同警方去甲○○住處，我
    們向他表示你平常是如何連絡甲○○，就以這個方式跟他連
    絡，然後乙○○就帶同警員去甲○○的住處，到甲○○住處
    樓下附近車上，由乙○○打電話給甲○○說要過去，我們就
    帶著乙○○下車，乙○○就按1 樓的對講機，我們只站在乙○○的身邊戒護，．．．後來就開門，我們就進去屋內，當
    時乙○○就自行走樓梯到2 樓，我當時跟另外1 名員警在2
    、3 樓中間的樓梯間，1 名員警在1 樓，乙○○在2 樓的門
    前按門鈴，乙○○說要找甲○○，當時有人開門，我就把乙○○一起往屋內推，我進去之後，一眼就看到甲○○在我的
    斜對角，他人站在客廳及房間的交接處，我就叫他不要動，
    現場還有1 個女孩子，他說他是房東」、「（問：乙○○在
    電話中有無表示要向甲○○購買毒品？）乙○○說他要用他
    的方式帶我們去，乙○○說他要連絡甲○○，他電話講的蠻
    小聲的，所以我並無聽到電話的內容」、「（他去甲○○住
    處2 樓按門鈴時，有無跟甲○○表示他是要購買毒品，還是
    只是單約的按門鈴？）在門口時沒有講到這些」、「乙○○
    在還沒有打電話之前，我問他要如何帶我們去，他說要用平
    常跟他買毒品的方式連繫甲○○，他就自己去打電話給甲○○，至於連絡的內容我沒有聽到」等語（見本院卷(一)95年8
    月1 日筆錄第4 、5 、7 頁、本院卷(二)96年10月9 日筆錄第
    9 至11頁），證人丁○○○○於審理時則證稱：「要到甲○○住處前，乙○○有跟甲○○電話聯絡，沒有注意聽他們2
    人通話的內容」等語（見本院卷(二)96年10月9 日筆錄第9 至
    14頁），觀諸證人黃紹宸、賴俊傑前開所證各節，足見其等
    對乙○○與甲○○通話中究有無談及海洛因買賣之事及其細
    節並非確實清楚知悉甚明，基此，乙○○是否確係以佯裝購
    買海洛因為藉口而與被告甲○○相約至其上開住處見面，即
    有待存疑。不惟如此，被告甲○○在開啟上開住處大門後，
    尚未與乙○○碰面交談，旋即遭在旁埋伏之員警逮獲一節，
    亦據證人黃紹宸、賴俊傑證述詳確，則被告甲○○縱與乙○○相約在其上開住處會面，然其既未有何交付毒品予乙○○
    或向乙○○收取款項等任何顯示毒品交易之舉動出現，若單
    以被告在接獲乙○○電話後開門讓乙○○進入一節，即認被
    告係基於販賣毒品海洛因之意圖而與乙○○見面，尚屬牽強
    。此外，又查無其他證據足以證明乙○○確係以購買海洛因
    為由與被告甲○○相約至甲○○上開住處交易之積極證據，
    尚難遽認查獲當天被告甲○○有與乙○○達成販賣毒品海洛
    因之合意，而應允乙○○至其上開住處交易毒品之犯行。而
    姑不論被告甲○○所辯當天並非伊所開門且未見到乙○○云
    云，與證人乙○○所稱伊並未與警方一同到甲○○住處云云
    ，與前開證人黃紹宸、賴俊傑所證係乙○○帶同警方至甲○○住處按門鈴，由甲○○前來開門等情相佐，然公訴人所舉
    證據及本院依據卷內資料調查證據之結果，尚不足以使本院
    獲有合理可疑程度之確信，得以認定被告確有公訴意旨此部
    所指之販賣海洛因予乙○○未遂之犯行，此外，復查無其他
    積極證據足資證明被告有公訴人所指此部犯行，惟公訴意旨
    認此部分與前揭論罪科刑之販賣第一級毒品罪間有連續犯之
    裁判上一罪關係，爰不另為無罪之諭知。
據上論斷，應依刑事訴訟法第299 條第1 項前段，毒品危害防制
條例第4 條第1 項、第18條第1 項前段、第19條第1 項，修正後
刑法第11條前段、第2 條第1 項前段、第59條，修正前刑法第33
條第5款、第56條、第65條第2 項，判決如主文。
本案經檢察官蔡宜均到庭執行職務。
中    華    民    國    97    年    1     月    10    日
                  刑事第七庭審判長法  官  蕭世昌
                                  法  官  連雅婷
                                  法  官  林惠霞
以上正本證明與原本無異。
如不服本判決，應於送達後10日內，向本院提出上訴狀。
                                  書記官  陳恩如
中    華    民    國    97    年    1     月    11    日
附錄本案論罪科刑法條全文：
毒品危害防制條例第4條
  製造、運輸、販賣第一級毒品者，處死刑或無期徒刑；處無期
徒刑者，得併科新台幣1千萬元以下罰金。
  製造、運輸、販賣第二級毒品者，處無期徒刑或7 年以上有期
徒刑，得併科新台幣7百萬元以下罰金。
  製造、運輸、販賣第三級毒品者，處5 年以上有期徒刑，得併
科新台幣五百萬元以下罰金。
  製造、運輸、販賣第四級毒品者，處3 年以上10年以下有期徒
刑，得併科新台幣三百萬元以下罰金。
  製造、運輸、販賣專供製造或施用毒品之器具者，處1 年以上
7年以下有期徒刑，得併科新台幣一百萬元以下罰金。
  前五項之未遂犯罰之。


司法院資訊處製作；財團法人民間司法改革基金會備份。
